臺灣高等法院刑事判決　　　　　　　 94年度上更(一)字第388號
上　訴　人
即　被　告　甲○○
指定辯護人　本院公設辯護人　王永炫
上列上訴人因違反槍砲彈藥刀械管制條例案件，不服台灣板橋地
方法院93年度訴字第1560號，中華民國93年12月24日第一審判決
（起訴案號：台灣板橋地方法院檢察署93年度偵字第 10533號）
提起上訴，判決後經最高法院發回更審，本院判決如下：
    主  文
原判決撤銷。
甲○○連續未經許可，製造可發射子彈具有殺傷力之改造槍枝，
處有期徒刑伍年陸月，併科罰金新台幣壹拾萬元，罰金如易服勞
役，以銀元參佰元即新台幣玖佰元折算壹日，扣案仿ＢＥＲＥＴ
ＴＡ廠八四型半自動手槍之玩具手槍改造之手槍壹支含彈匣一個
（槍枝管制編號為0000000000號）、仿ＦＮ廠半自動手槍之玩具
手槍改造之手槍壹支含彈匣一個（槍枝管制編號為0000000000號
）、土造金屬槍管伍支、雙管霰彈槍分解圖一張均沒收。又連續
未經許可，持有子彈，處有期徒刑壹年，併科罰金新臺幣伍萬元
，罰金如易服勞役，以銀元參佰元即新臺幣玖佰元折算壹日，扣
案霰彈玖顆、直徑7.88公厘之土造子彈伍顆、口徑0.32吋制式子
彈壹顆均沒收。應執行有期徒刑陸年，併科罰金新台幣壹拾貳萬
元，罰金如易服勞役，以銀元參佰元即新台幣玖佰元折算壹日，
扣案仿ＢＥＲＥＴＴＡ廠八四型半自動手槍之玩具手槍改造之手
槍壹支含彈匣一個（槍枝管制編號為0000000000號）、仿ＦＮ廠
半自動手槍之玩具手槍改造之手槍壹支含彈匣一個（槍枝管制編
號為0000000000號）、土造金屬槍管伍支、雙管霰彈槍分解圖壹
張、霰彈玖顆、直徑7.88公厘之土造子彈伍顆、口徑0.32吋制式
子彈壹顆均沒收。
    事  實
一、甲○○明知可發射子彈具有殺傷力之槍枝、具有殺傷力之子
    彈、槍枝之主要組成零件槍管，均屬槍砲彈藥刀械管制條例
    管制之物品，非經許可，不得製造、持有，竟分別基於未經
    許可製造可發射子彈具有殺傷力槍枝之概括犯意、未經許可
    持有具有殺傷力子彈之概括犯意、及持有槍枝之主要組成零
    件槍管之犯意，於民國93年5 月下旬，承租台北縣新莊市○
    ○○路199號108室，並自同年6 月上旬起，先後持有不詳姓
    名綽號「阿義」者所交付具有殺傷力之口徑9 釐米（mm）制
    式子彈一顆及可供改造或修理槍枝之工具銼刀三支、砂輪機
    一台、電鑽機一台、固定架一座、鐵鎚一支、酒精燈一座、
    槍管子彈比例圖三張（附偵查卷28、29、30頁編號Ａ1、Ａ2
    、Ａ3）；又持有確實姓名年籍不詳之「李國平」者所交付
    之具有殺傷力霰彈九顆；另持有綽號貢丸之黃清源所交付具
    有殺傷力之金屬彈頭直徑7.88釐米（mm）土造子彈七顆、口
    徑0.32吋制式子彈一顆、槍枝之主要組成零件土造金屬槍管
    五支、尚非主要零件之土造金屬槍管半成品四支，並收受交
    付其修理之仿ＢＥＲＥＴＴＡ廠八四型半自動手槍製造之金
    屬玩具手槍（下稱Ｂ槍）、仿ＦＮ廠半自動手槍製造之金屬
    玩具手槍（下稱Ｃ槍）、仿雙管霰彈槍製造之玩具手槍（下
    稱Ｄ槍）三把，竟基於改造為具有殺傷力槍枝之概括犯意，
    先後改造完成具有殺傷力之手槍Ｂ槍含彈匣一個（槍枝管制
    編號為0000000000號）、Ｃ槍含彈匣一個（槍枝管制編號為
    0000000000號）。並自行繪製雙管霰彈槍分解圖一張（附偵
    查卷31頁編號Ａ4所示），著手修造Ｄ槍（槍枝管制編號為
    0000000000號），因無法閉鎖且喪失板機功能，無法擊發子
    彈而不遂。嗣於93年6月29日22時30分許，因乙○○在台北
    縣新莊市○○○路120號前，為警查獲持有具有殺傷力之改
    造手槍，經其供出欲持槍前往甲○○改造槍枝處所修理後，
    警員旋於同日22時47分許，依刑事訴訟法第131條之1規定，
    經甲○○之同意搜索前開108室，查獲上開工具、槍、彈等
    物。
二、案經臺北縣政府警察局新莊分局報請台灣板橋地方法院檢察
    署檢察官偵查起訴。
    理  由
一、訊據上訴人即被告甲○○，對於前揭時地，經警搜索查扣前
    揭工具、槍、彈等物之事實供承不諱，雖矢口否認有改造槍
    枝或修理槍枝情事，辯稱：租住該處僅一個月，扣案之槍彈
    、槍管是綽號貢丸之黃清源於93年6 月中旬放在箱內拿來寄
    放在該處，鐵鎚等是綽號阿義的，電鑽機、砂輪機是伊用來
    修理陣頭之神像用，銼刀是一般家庭用，不能用來改造金屬
    槍管，93年6 月29日夜間被逮捕至新莊分局福營派出所後，
    有一位綽號阿川之警察教伊不能承認持有槍枝，因持有槍枝
    的罪很重，要承認幫人修理槍枝，就會沒事，伊當時說槍枝
    是黃清源寄放的，警員說那會多一條寄放的罪，他有寫一份
    筆錄，叫伊照該份筆錄講等語。
二、惟查上開犯罪事實：
  (一)業據該被告93年6 月30日上午10時餘，在警訊中、同日檢察
    官偵查中坦承於93年6 月間，分別收受自不詳姓名綽號「阿
    義」、「貢丸」及年籍不詳之李國平等人交付而持有如事實
    欄所示之槍、彈、槍管、工具、槍管子彈比例分解圖，並改
    造完成「貢丸」託修之Ｂ槍、Ｃ槍等情不諱。本件被告之警
    訊過程全程錄音，詢答內容與警訊筆錄記載內容相符，亦經
    原審法院於93年10月14日勘驗警訊錄音帶屬實，製有勘驗筆
    錄可稽（見原審卷第18–3頁至18–1 0頁），依該警訊過程
    ，並未顯示有何警員施以強暴、脅迫、利誘、詐欺之不正方
    法取供。又警員實施搜索時之錄影帶，亦經原審法院於93年
    11月25日勘驗結果，被告確有當場指認查扣之物，由抽屜內
    取出槍管，並向執行搜索之警員表示因為警員來，一緊張將
    手槍、金屬提箱、紅色提袋丟至陽台窗戶外，警員乃以衣架
    勾取，打開後內有槍、彈，由被告一一辨認等情，有該院法
    官助理製作之職務報告書可憑（見原審卷第16、17頁）。被
    告雖於93年10月29日原審審理中稱：槍不是在我房間搜到，
    我確實不知道是誰的，槍是警察拿一個皮箱帶進來的等語（
    原審卷第28頁筆錄），惟於94年4 月12日更審前本院審理中
    則承認是「貢丸」、「李國平」等人交付寄放。並對錄影帶
    經地院勘驗結果表示沒有意見（參見本院上訴字卷第86至88
    頁）。
  (二)原審同案被告乙○○於原審亦證稱：甲○○曾對其表示會修
    理槍枝，93年6 月間，曾去過該住處，甲○○有取出槍枝供
    其觀賞，說槍是朋友的等語，並當庭繪製108 室草圖，經核
    與警員查獲後所制作之偵查卷第27頁平面圖相符（參見原審
    卷第71至81頁）。雖本院審理中乙○○改稱：因曾被甲○○
    毆打，和其有仇恨，當日攜槍要去報復被警查獲，誤以為是
    被告陷害的，才在警訊中指證被告有幫人修理槍枝及販賣槍
    枝云云。惟被告於更審前本院審理中曾坦承乙○○曾去過其
    住處一、二次（參見本院上訴字卷第88頁筆錄）。乙○○所
    攜帶槍枝無庸修理就具有殺傷力（即Ａ槍），亦鑑定在案，
    故關於指被告有販賣槍枝及攜帶Ａ槍欲前供被告修理彈簧部
    分，雖不能儘信，但其他部分與事實相符，自可採為佐證。
  (三)復有如事實欄所述之槍、彈、槍管、工具、槍管子彈比例圖
    、雙管霰彈槍分解圖扣案足資佐證，且經內政部警政署刑事
    警察局93年7 月15日之刑鑑字第０九三０一三九三八四號槍
    彈鑑定書鑑定，確認扣案物為：1.土造金屬槍管五支、土造
    金屬槍管半成品四支。2.送驗改造子彈九顆，其中直徑7.88
    公厘之土造子彈七顆，採樣二顆試射，可擊發，均具殺傷力
    ；口徑0.32吋制式子彈一顆，具殺傷力；另一顆土造子彈不
    具底火、火藥，無子彈完整結構，認不具殺傷力。3.送驗制
    式子彈二顆，試射九釐米制式子彈一顆，具有殺傷力；另一
    顆為具子彈外型之實心金屬物。4.霰彈九顆均係１２ＧＡＵ
    ＧＥ霰彈，均具殺傷力。5.送驗改造子彈半成品十八顆，均
    係玩具金屬彈殼。6.Ｂ槍係由仿ＢＥＲＥＴＴＡ廠八四型半
    自動手槍製造之玩具手槍換裝土造金屬槍管及土造金屬槍機
    改造而成之改造手槍，機械性能良好，可供擊發適用子彈，
    具殺傷力。7.Ｃ槍係由仿ＦＮ廠半自動手槍製造之金屬玩具
    手槍，換裝土造金屬槍管改造而成之改造手槍，機械性能良
    好，可供擊發適用子彈，具殺傷力。8.Ｄ槍送驗雙管獵槍一
    支，係由仿雙管霰彈槍製造之玩具手槍，換裝土造金屬槍管
    及土造金屬槍身改造而成，經實際測試，因無法閉鎖且喪失
    板機功能，無法擊發子彈，依現狀，認為不具殺傷力。有槍
    彈鑑定書附卷可稽（見偵查卷第56至66頁）。其中土造金屬
    槍管五支係屬內政部86年11月24日台（86）內警字第867068
    3 號公告中「其他各式槍砲」之主要組成零件。至於土造金
    屬槍管半成品四支，則非屬該部公告之槍砲彈藥主要組成零
    件，亦經本院送經內政部鑑定明確，有該部94年8月25日內
    授警字第0940101159號函在卷可憑。至於扣案之電鑽機，可
    供鑽孔之用外，其餘砂輪機、挫刀可供修飾、磨挫物體之用
    ；鐵鎚可供敲擊物體使用；固定架可供固定物品使用；酒精
    燈可供燒灼、加熱物體使用，於改造、修理手槍有工具適用
    時機時，自可援用該類工具，有內政部警政署刑事警察局94
    年7月27日刑鑑字第0940109206號函在卷可稽。
  (四)原台北縣警察局新莊分局偵查員丙○○，即被告所指綽號阿
    川之熟識警員，到庭證稱：以前在雲林縣四湖鄉廟會時，因
    朋友有請過被告之醒獅團，在那裡見過被告，本件因查獲地
    點是在我刑事責任區，主管聯絡派人到福營派出所支援，我
    到該派出所時還沒有開始作筆錄，作筆錄時有在場，我們互
    相有點頭一下，有問他為什麼會來這裡，他說明他被逮捕理
    由，製作筆錄之前並沒有寫一份草稿交被告要其參考情事，
    發現有槍，我們訊問前，一定會先提問事情之前因後果，不
    會交待他回答槍是如何來，幫貢丸修理槍枝都是被告自己說
    的，不是我告訴他，我們根據被告供述，曾聲請搜索票去查
    貢丸這個人，但是沒有查到。案子查到時，被告告訴我槍枝
    是貢丸寄放在他那裡，被告所說的另份筆錄是作為聲請貢丸
    之搜索票之檢舉筆錄，附在該聲請卷內。該筆錄確係在本件
    警訊前制作，被告急著希望找到貢丸的等語。其餘參與偵辦
    之警員王駿騰、黃永豐、陳梓松、蔡勝昌及值日警員林玉強
    分別經更審前本院及本次更審時到庭作證或供被告詰問，均
    否認有看到被告拿草稿來回答警訊事，即同案被告乙○○亦
    結證稱沒有等情，被告於本次審理中又改稱該草稿紙被其帶
    到看守所時撕掉云云，益證其所辯不實在。被查獲現場雖無
    車床，但車床為大型工具，非必同時擁有，亦可另在他處使
    用，自不能因該處無置車床，即謂無法改造或修理槍枝。被
    告所辯，應為卸責之詞，不足採信，其罪證明確，犯行堪以
    認定，應予依法論科。
三、被告犯罪行為後，槍砲彈藥刀械管制條例業於94年 1月26日
    修正公布，同年月28日生效施行。修正前該條例第11條第 1
    項至第 5項之規定均刪除，該刪除之原規定，分別併入修正
    後之槍砲彈藥刀械管制條例第 8條第1項至第5項。且修正後
    該條例第8條第1項製造罪之法定刑為「無期徒刑或五年以上
    有期徒刑，併科新台幣1千萬元以下罰金」，同條第4項持有
    罪之法定刑為「3年以上10年以下有期徒刑，併科新臺幣7百
    萬元以下罰金。」；修正前該條例第11條 1項規定法定刑為
    「5年以上有期徒刑，併科新台幣1千萬元以下罰金」，同條
    第 4項之法定刑則為「1年以上7年以下有期徒刑，併科新臺
    幣 7百萬元以下罰金。」；修正前之處罰較修正後之處罰為
    輕，經比較新舊法之結果，以修正前之規定較有利於被告，
    依刑法第2條第1項但書規定，製造罪和持有槍枝罪，均應適
    用修正前行為時之該條例第11條之規定。至於持有子彈罪及
    持有槍砲彈藥主要零件罪，該條例第12條第4項及第13條第4
    項並未修正，自應依刑法2條第1項規定應適用裁判時法律，
    合先敘明。次按玩具槍改造為具有殺傷力之改造槍枝，係屬
    槍砲彈藥刀械管制條例第 4條1項第1款所稱其他可發射子彈
    具有殺傷力槍枝（內政部警政署刑事警察局85年12月27日刑
    鑑字第 78019號函參照）。又所謂「製造」即製作改造，包
    括創製、改造、化合、混合、配合等情形在內，即已損壞之
    零件加以修理使回復功能者，亦屬之。核被告之行為，未經
    許可，先後改造完成「貢丸」託修之Ｂ槍、Ｃ槍，使之具有
    殺傷力，係犯修正前該條例第11條第 1項之製造槍枝罪，另
    被告受託修造Ｄ槍，已繪有雙管霰彈槍分解圖，顯已著手製
    造，惟因該槍無法閉鎖且喪失板機功能，無法擊發子彈，不
    具殺傷力而不遂，係犯同上條例第11條第5項、第1項之製造
    槍枝未遂罪。其先後三次修理製造槍枝之行為，所犯構成要
    件罪名相同，時間緊接，顯係基於概括犯意反覆為之，為連
    續犯，應論以一罪，並加重其刑。又被告於93年 6月間，收
    受「貢丸」託修之Ｂ槍、Ｃ槍，於分別修理製造完成具有殺
    傷力時起，未經許可而非法持有至查獲為止，此部份持有槍
    枝之低度行為，為上開製造槍枝之高度行為吸收，自不另論
    以同條例第11條第 4項之持有槍枝罪。被告未經許可，持有
    槍枝之主要組成零件土造金屬槍管 5支，係犯修正後同條例
    第13條第 4項之罪。然其持有槍管，客觀上係供修理改造槍
    枝之用，此部份犯行，與上開製造槍枝罪，有方法、結果之
    牽連關係，依刑法第55條之規定，應從製造槍枝之重罪處斷
    。被告未經許可，先後持有綽號「阿義」者交付之九釐米制
    式子彈一顆，持有確實姓名年籍不詳之「李國平」者交付之
    具有殺傷力霰彈九顆，持有來源不明具有殺傷力之金屬彈頭
    直徑7.88公厘之土造子彈7顆、口徑0.32吋制式子彈1顆，係
    犯修正後同條例第12條第 4項之罪。其先後多次收受持有行
    為，時間緊接、罪名相同，應係基於概括犯意反覆為之，為
    連續犯，應論以一罪，並加重其刑。綜上，被告所犯連續製
    造槍枝罪與連續持有子彈罪，犯意各別，行為不同，應予分
    論併罰，公訴人認為屬一行為觸犯數罪名，為想像競合犯，
    容有未洽。
四、原審對被告為有罪科刑之判決，固非無見，被告空言否認犯
    罪，雖無足採。惟查土造金屬槍管半成品四支，尚非屬內政
    部86年11月24日台（86）內警字第8670683 號公告之其他各
    式槍砲之主要組成零件，業據內政部鑑定明確如前述。又槍
    砲彈藥刀械管制條例，業經於94年1 月26日修正公布，同年
    月28日生效，原審未及審酌比較，自無可維持，應予撤銷改
    判。本院審酌被告犯罪動機、非法製造槍枝、持有子彈，對
    於他人之身體、生命安全所造成之威脅、危害，可能造成對
    社會治安及社會秩序之不安與混亂，及審理中否認犯罪，態
    度不佳等一切情狀，認被告甲○○連續未經許可，製造可發
    射子彈具有殺傷力之改造槍枝，處有期徒刑5年6月，併科罰
    金新臺幣10萬元，罰金如易服勞役，以銀元3百元即新臺幣9
    百元折算壹日，扣案仿ＢＥＲＥＴＴＡ廠八四型半自動手槍
    改造之手槍1支（含彈匣1個、槍枝管制編號為0000000000號
    ）、仿ＦＮ廠半自動手槍改造之手槍1支（含彈匣1個、槍枝
    管制編號為0000000000號）、土造金屬槍管 5支、雙管霰彈
    槍分解圖一張均沒收；又連續未經許可，持有子彈，處有期
    徒刑1年，併科罰金新臺幣5萬元，罰金如易服勞役，以銀元
    3百元即新臺幣9百元折算 1日，扣案霰彈9顆、直徑7.88 公
    厘之土造子彈 5顆、口徑0. 32吋制式子彈1顆均沒收。應執
    行有期徒刑 6年，併科罰金新臺幣12萬元，罰金如易服勞役
    ，以銀元3百元即新臺幣9百元折算壹日，扣案仿ＢＥＲＥＴ
    ＴＡ廠八四型半自動手槍之玩具手槍改造之手槍 1支（含彈
    匣一個、槍枝管制編號為0000000000號）、仿ＦＮ廠半自動
    手槍之玩具手槍改造之手槍1支（含彈匣1個、槍枝管制編號
    為0000000000號）、土造金屬槍管 5支、雙管霰彈槍分解圖
     1張、霰彈9顆、直徑7.88公厘之土造子彈5顆、口徑0.32吋
    制式子彈 1顆均沒收，至於Ｄ槍因未改造完成，不具殺傷力
    ，非屬違禁物，且非被告所有，其餘直徑7.88公厘之土造子
    彈採樣2顆試射及九釐米制式子彈1顆已試射已不存在、扣案
    土造子彈 1顆不具底火、火藥，無子彈完整結構，不具殺傷
    力、另 1顆為具子彈外型之實心金屬物、改造子彈半成品18
    顆，均係玩具金屬彈殼，以上所示之物，均不具有違禁物性
    質，且無證據證明屬被告所有，爰不諭知沒收。另扣案半成
    品槍管、子彈比例圖 3張（如偵查卷編號Ａ１、Ａ２、Ａ３
    所示）、銼刀3支、砂輪機1台、電鑽機1台、固定架1座、鐵
    鎚1支、酒精燈1座，被告於警詢中辯稱係綽號「阿義」所交
    付持有之物，或稱係貢丸所交付，工具為其所有供作修神像
    用，前後供述閃爍，並非違禁物，且無證據證明確實屬被告
    所有，均不予沒收。
五、據上論斷，應依刑事訴訟法第369條第 1項前段、第364條、
    第299條第1項前段，修正前槍砲彈藥刀械管制條例第11條第
    1項，修正後槍砲彈藥刀械管制條第12條第 4項、第13條第4
    項，刑法第11條前段、第56條、第55條、第42條第 2條前段
    、第38條第1項第1款、第2款、第51條第5款、第7款、第9款
    ，罰金罰鍰提高標準條例第 2條，現行法規所定貨幣單位折
    算新台幣條例第2條，判決如主文。
本案經檢察官曾忠己到庭執行職務。
中    華    民    國    94    年    9     月   29     日
                  臺灣高等法院刑事第二十三庭
                      審判長法  官  尤  豐  彥
                            法  官  張  明  松
                            法  官  趙  功  恒
以上正本證明與原本無異。
如不服本判決，應於收受送達後十日內向本院提出上訴書狀，其
未敘述上訴之理由者並得於提起上訴後十日內向本院補提理由書
（均須按他造當事人之人數附繕本）。
                            書記官  洪  雪  娥
中　　華　　民　　國　　94　　年　　9 　　月　　29　　日
附錄：本案論罪科刑法條全文
修正前槍砲彈藥刀械管制條例第11條第1項
未經許可，製造、販賣或運輸第4條第1 項第1款所稱其他可發射
金屬或子彈具有殺傷力之各式槍砲者，處五年以上有期徒刑，併
科新臺幣一千萬元以下罰金。
修正後槍砲彈藥刀械管制條例第12條第4項
未經許可，持有、寄藏或意圖販賣而陳列子彈者，處五年以下有
期徒刑，併科新台幣 0000000 元以下罰金。
槍砲彈藥刀械管制條例第13條第4項
未經許可，持有、寄藏或意圖販賣而陳列第1項所列零件者，處6
月以上五年以下有期徒刑，併科新台幣0000000元以下罰金。
